臺灣臺北地方法院交通事件裁定　　　　100年度交聲字第441號
原處分機關　交通部公路總局臺北區監理所板橋監理站
代　表　人　江樹人
異　議　人
即受處分人　蕭長慶
上列受處分人因違反道路交通管理處罰條例案件，對於交通部公
路總局臺北區監理所板橋監理站於中華民國100年3月17日所為之
處分（裁決案號：板監裁字第裁41-C00000000號），聲明異議，
本院裁定如下：
    主  文
原處分撤銷。
蕭長慶汽車駕駛人，駕駛汽車經測試檢定酒精濃度超過規定標準
，處罰鍰新臺幣壹萬伍仟元，並吊扣其駕駛執照壹年及參加道路
交通安全講習。
    理  由
一、異議意旨略以：異議人即受處分人蕭長慶於民國99年12月30
    日下午2時41分許，騎乘CLH–656號重型機車，遭警舉發有
    「汽車駕駛人酒精濃度超過規定標準因而肇事致人受傷」之
    交通違規行為，惟本件車禍之發生，並非異議人酒後注意力
    減低所致，且亦經臺灣板橋地方法院檢察署檢察官為不起訴
    處分確定，難認異議人當時有何因酒精作用而導致不能安全
    駕駛致發生事故之狀態；且異議人當日所測得之酒精呼氣濃
    度僅0.27毫克，考量測試儀器誤差值，可合理推測未達舉發
    標準，原處分機關未予詳查，逕行裁處新臺幣（下同）1萬
    5,000元，並吊扣駕駛執照24個月，其處分顯有不當，應予
    撤銷等語。
二、原處分機關交通部公路總局臺北區監理所板橋監理站係以：
    異議人騎乘車號CLH–656號重型機車，於99年12月30日下午
    2時41分許，行經新北市○○區○○路2段與明德路口，因酒
    後駕車肇事致雙方受有輕傷，經警施以呼氣酒精濃度測試，
    其呼氣中酒精濃度測定值為每公升0.27毫克，超過標準值每
    公升0.55毫克之違規，為新北市政府警察局土城分局交通以
    異議人有「酒後駕車肇事，致雙方駕駛受輕傷，經酒精測試
    值為0.27mg／l」之交通違規行為，當場製單舉發。嗣經原
    處分機關於100年3月17日，依道路交通管理處罰條例第35條
    第1項中段、第1款裁處罰鍰1萬5,000元，並吊扣駕駛執照24
    個月。
三、按汽車駕駛人飲用酒類或其他類似物後其吐氣所含酒精濃度
    超過每公升0.25毫克以上，不得駕車；汽車駕駛人，駕駛汽
    車經測試檢定酒精濃度超過規定標準，處汽車駕駛人1萬500
    0元以上6萬元以下罰鍰，並當場移置保管該汽車及吊扣其駕
    駛執照1年；因而肇事致人受傷者，並吊扣其駕駛執照2年，
    道路交通安全規則第114條第2款、道路交通管理處罰條例第
    35條第1項第1款分別定有明文。故汽車駕駛人如飲酒後駕駛
    汽車，其酒精濃度超過規定之標準者，立法者認其酒後駕車
    之行為已足危及公共安全，遂以上開法律規定處以罰鍰及吊
    扣駕照，並就其是否因此肇事致人受傷或死亡，另予加重處
    罰。而參諸刑法上之公共危險罪，以不能安全駕駛為要件，
    必酒駕與肇事間存有因果關係，始足以認定構成公共危險罪
    責，同理，上開道路交通管理處罰條例第35條第1項第1款之
    「因而肇事致人受傷」之規定，亦應作相同解釋。是關於前
    開「肇事致人受傷或死亡」之規定，當係指因飲用酒類酒精
    濃度超過規定標準而駕車肇事致人受傷或死亡者，亦即該肇
    事致人受傷或死亡之事實，乃因汽車駕駛人酒後駕駛車輛所
    致，且二者間有相當因果關係（臺灣高等法院96年度交抗字
    第104號交通事件裁定同此見解）。又法院受理交通事件，
    準用刑事訴訟法之規定，道路交通管理處罰條例第89條前段
    定有明文。而按刑事訴訟法第154條第2項、第301條第1項分
    別明定犯罪事實應依證據認定之，無證據不得認定犯罪事實
    ，又不能證明被告犯罪者，法院應諭知無罪之判決。再按認
    定犯罪事實所憑之證據，雖不以直接證據為限，間接證據亦
    包括在內，然而無論直接或間接證據，其為訴訟上之證明，
    須於通常一般之人均不致有所懷疑，而得確信其為真實之程
    度者，始得據為有罪之認定，倘其證明尚未達到此一程度，
    而有合理之懷疑存在以致事實審法院無從取得有罪之確信時
    ，即應由法院為諭知被告無罪之判決，最高法院著有76年台
    上字第4986號判例可資參照。
四、經查：
(一)、本件異議人確有於99年12月30日中午12時許，在新北市○○
    區○○路1段66號之老人會館，參加餐會而飲用玉泉清酒半
    杯後，於同日下午1時50分許，騎乘駛上開車號重型機車，
    沿同市區○○路○段外側車道，往2段方向行駛，行經該路與
    明德路口，適有案外人彭俊豪騎乘車號CLD–798號重型機車
    ，由金成路往中和市方向行駛，在該路口機車待轉區待轉，
    並於該方向號誌變綠燈後起駛，雙方因而發生擦撞，人車倒
    地，異議人受有下頜擦傷、手腕挫傷等傷害，案外人受有左
    小腿後方5×4公分擦挫傷，經警檢測異議人之呼氣酒精濃度
    ，其呼氣中酒精濃度為每公升0.27毫克之事實，為異議人所
    是認，並有新北市政府警察局土城分局100年6月21日新北警
    土交字第1000022926號函檢附當事人酒精測定紀錄表、道路
    交通事故現場圖、事故現場照片在卷可稽。堪認異議人確有
    於上開時、地，飲用酒類後駕駛之行為甚明。
(二)、異議人雖辯稱：本件酒測值僅0.27毫克，應係在測試儀器誤
    差值之範圍，並未達舉發標準云云。惟查：
  1.本件舉發員警於上開時、地，對異議人檢測時所使用之呼氣
    酒精測試器（器號：085139D），甫於99年5月4日由經濟部
    標準檢驗局檢定合格，其有效期限為1年，且該測試器在對
    異議帥使用測試時使用之次數為223次，並未超過視同屆滿
    檢定合格有效期限之1000次，有經濟部標準檢驗局呼氣酒精
    測試器檢定合格證書及前揭酒精濃度測試單在卷可憑，是本
    件員警舉發時所使用之呼氣酒精測試器，既由經濟部標準檢
    驗局定期檢定合格，且檢測時仍在核定合格有效期限內，自
    堪認檢測結果應屬正確無誤。次查，酒精測試器及分析儀檢
    定檢查技術規範第3.5項表2固有「量測結果小於0.25mg∕l
    者，公差為±0.02mg∕l。量測結果大於等於0.25mg∕l且小
    於2mg∕l範圍者，公差為±5%」之規定，然酒精濃度過量之
    行政罰，業於上開道路交通管理處罰條例、道路交通安全規
    則等規定中加以明白規範，是吐氣所含酒精濃度超過每公升
    0.25毫克以上（含本數每公升0.25毫克），即應予處罰。且
    上開規定所指吐氣所含酒精濃度，本即指檢測儀器在檢測合
    格及正常使用之狀態下所顯示之數據，不應再扣除或加計公
    差值，否則無異限縮或放寬法律規定，實非所宜，亦非立法
    之本意。而本件員警舉發時所使用之呼氣酒精測試器，既由
    經濟部標準檢驗局定期檢定合格，且檢測時仍在核定合格有
    效期限內，業如前述，而異議人經該儀器所測得之呼氣酒精
    濃度亦高達每公升0.27毫克，縱扣除檢定公差後，異議人酒
    測濃度仍違反前揭法條所定每公升0.25毫克以上（含本數）
    之標準值。異議人前開辯詞，已無足採。
  2.況異議人係自99年12月30日中午12時許至同日下午1時50分
    許前，在位於新北市○○區○○路1段之老人會館內，參加
    餐會並飲用酒類後，於同日下午1時50分許，騎乘上開重型
    機車，沿同市區○○路○段之外側車道往2段方向行駛，行經
    該路段與明德路口時，與案外人騎乘之前開車牌重型機車發
    生碰撞，雙方因而人車倒地。嗣經警到場處理，於同日下午
    2時41分許，測得異議人呼氣酒精濃度高達每公升0.27毫克
    等節，業據異議人於臺灣板橋地方法院檢察署100年度偵字
    第4389號案件之警詢、偵查中坦承不諱，核與案外人於上開
    案件中證述之情節大致相符，復經本院調取該案卷宗核閱無
    訛。是受處分人酒後既早於99年12月30日下午1時50分許前
    ，即駕駛上開重型機車上路，直至同日下午2時41分許才接
    受酒測，且測得之呼氣酒精濃度仍高達每公升0.27毫克，則
    受處分人於該日下午1時50分許前開始駕車時之呼氣酒精濃
    度顯然高於0.27毫克自明。依警員於99年12月30日下午2時
    41分許對異議人進行呼氣酒精濃度測試，經測得異議人呼氣
    酒精濃度為每公升0.27mg∕l，則被告自駕駛時至酒測之時
    間，相距51分，依國人體內酒精含量之代謝率計算，被告於
    駕駛時之呼氣酒精濃度應每公升0.32毫克（計算式為0.27mg
    ∕l+0.0628mg∕l×0.85hr＝0.32），亦逾前開誤差值之範
    圍。從而，異議人前開置辯，洵無足採。
(三)、另原處分關於吊扣駕駛執照2年部分，無非係以前揭舉發通
    知單所載違規事實為其依據，然依前揭說明，法院就道路交
    通案件聲明異議之處理，認定受處分人道路交通違規之事實
    ，準用刑事訴訟法證據章規定之結果，仍應依積極證據認定
    之，不得僅憑警察機關員警逕行開立之舉發違反道路交通管
    理事件通知單，即推定受處分人前開酒後駕車與肇事致人受
    傷具有相當因果關係。查本件異議人上開酒醉駕車行為，就
    刑法第284條第2項之業務過失傷害部分，因告訴人即案外人
    撤回告訴；刑法第185條之3罪責部分，經臺灣板橋地方法院
    檢察署檢察官偵查後，認異議人之酒測值未達0.55毫克，且
    無任何實際測試觀察紀錄可資佐證異議人確實因而陷於不能
    安全駕駛之醉態，亦不能遽認受處分人之過失傷害行為與飲
    酒有因果聯結，乃以100年度偵字第4389號為不起訴處分確
    定，有上開不起訴處分書附卷足憑，並經本院依職權調取上
    開偵查卷證核閱屬實。而依當時現場處理員警於查獲受處分
    人後所製作觀察職務報告，除僅記載「異議人因酒駕肇事跡
    象，顯然無法安全駕駛」外，並未記載異議人有何其他不能
    安全駕駛之情狀，再者，本件警方亦未製作酒後生理平衡檢
    測紀錄表，尚難遽認異議人有何不能安全駕駛之情，復查無
    其他積極證據足認受處分人有何酒醉不能安全駕駛之犯行。
    準此，本件雖足認受處分人有「酒後駕車」之違規行為，然
    仍無從證明受處分人確實因而陷於不能安全駕駛之醉態，則
    受處分人事後發生事故致對方受傷之行為，應係單純過失行
    為，尚乏證據證明上開肇事致人受傷之行為確與受處分人飲
    酒有因果關係。此外，本件復查無其他積極證據足以證明受
    處分人確於前揭時、地酒後駕車之違規事實與肇事致人受傷
    具有因果關係，本諸罪疑唯輕之法則，此部分自應為有利於
    受處分人之認定。
五、綜上所述，原處分機關以異議人有於上揭時、地飲用酒類後
    ，酒精濃度超過標準而駕車之行為，依道路交通管理處罰條
    例第35條第1項第1款、第24條、違反道路交通管理事件統一
    裁罰基準及處理細則第41條、第43條、第44條及第67條、違
    反道路交通管理事件統一裁罰標準表等規定，裁處受處分人
    罰鍰1萬5,000元及施以「道路交通安全講習」部分，於法並
    無不合，受處分人此部分異議為無理由。惟原處分機關未審
    酌受處分人酒後駕車與肇事致人受傷間是否具有因果關係，
    逕為吊扣「普通駕駛執照24個月部分」之裁決，難認允當，
    其酒後駕車違規部分，應僅吊扣普通駕駛執照1年，方屬適
    當。而本件酒後駕車為一個違規行為，罰鍰、吊扣處分及施
    以道路交通安全講習部分無從區分，原處分既有上揭疏誤不
    當，應由本院將原處分撤銷，並改諭知如主文第2項所示之
    處分，以資適法。
六、據上論斷，應依道路交通管理處罰條例第87條第2項、道路
    交通事件處理辦法第19條前段，裁定如主文。
中    華    民    國   100    年    7     月    29    日
                    交通法庭  法  官  李殷君
以上正本證明與原本無異
如不服本裁定應於送達後5日內向本院提出抗告狀
                              書記官  殷玉芬
中    華    民    國   100    年    8     月    1     日